【裁判字號】    97,聲再,138
【裁判日期】    970616
【裁判案由】    誣告等
【裁判全文】
臺灣高等法院刑事裁定              97年度聲再字第138號
再審聲請人
即受判決人  甲○
上列再審聲請人即受判決人因誣告案件，對於本院96年度上訴字
第505號，中華民國96年8月22日第二審確定判決（第一審案號：
臺灣板橋地方法院94年度訴字第1426號；起訴案號：臺灣板橋地
方法院檢察署93年度偵字第12406號），聲請再審，本院裁定如
下：
    主    文
再審之聲請駁回。
    理    由
一、再審聲請意旨略以：再審聲請人即被告因誣告等案，經本院
    以96年度上訴字第505號判決判處應執行有期徒刑1年8月確
    定在案。因重要證據於93年被台北縣調站查扣，致再審聲請
    人被判有罪，今提出以下新證據：(一)提出乙○○、呂世立、
    呂鍾寶珠受賴玉梅指揮，教周柏廷告警員郭原福瀆職之錄音
    帶；(二)提出乙○○收受再審聲請人10萬元之收據，證明非再
    審聲請人向乙○○收錢；(三)97年3月18日賴玉梅當庭承認，
    係渠要求檢察官起訴被告，並查扣錄音帶；(四)賴玉梅教唆呂
    世立、乙○○一切犯罪行為，於3月18日庭外，被告之妹江
    薇與母江林碧玉有聽聞被告發函存證；(五)被告對乙○○、呂
    世立、呂鍾寶珠、賴玉梅提告偽證等，爰依刑事訴訟法第42
    0條第1項第6款規定聲請再審云云。
二、按刑事訴訟法第420條第1項第6款所謂發見確實之新證據，
    係指該證據於事實審法院判決前已經存在，為法院、當事人
    所不知，不及調查斟酌，至其後始行發見，且就證據本身形
    式上觀察，固不以絕對不須經過調查程序為條件，但必須顯
    然可認為足以動搖原有罪確定判決，而為受判決人無罪、免
    訴、免刑或輕於原判決所認罪名之判決者為限。故受理聲請
    再審之最後事實審法院，應就聲請再審理由之所謂「新證據
    」，是否具備事實審判決前已經存在，為法院、當事人所不
    知，事後方行發見之「嶄新性」 (或稱「新規性」)，及顯
    然可認足以動搖原有罪確定判決，應為無罪、免訴、免刑或
    輕於原判決罪名之「顯然性」 (或稱「確實性」)二要件，
    加以審查，為判斷應否准予開始再審之準據，二者均不可或
    缺，倘未兼備上開學理上所謂「確實性」與「新規性」之二
    種再審新證據之特性，即不能據為再審之原因。(最高法院
    93年度台抗字第98號、86年度台抗字第477號裁判要旨參照)
    。而所謂確實之新證據，係指其證據之本身在客觀上可認為
    真實，毋須經過調查，即足以動搖原判決，使受刑人得受有
    利之裁判者而言，若在客觀上就其之真實性為如何，尚欠明
    瞭，非經相當之調查，不能辨其真偽，即與確實新證據之「
    確實」含義不符，自難採為聲請再審之理由 (最高法院85年
    台抗字第341號、424號判決均同此旨)。
三、經查：
  (一)本院96年度上訴字第505號刑事判決認定略以: (1)再審聲請
    人即被告甲○經周柏廷介紹認識乙○○，嗣甲○、周柏廷獲
    悉乙○○涉嫌強盜黃景祥財物，急欲擺平官司，竟共同意圖
    為自己不法之所有，佯稱只要去告發警察瀆職，推翻原先警
    詢筆錄，其可幫忙擺平至無罪，不需請律師等語，使乙○○
    及其家人呂鍾寶珠、呂世立等誤信以為真，遂將原委任之辯
    護人賴玉梅律師解除委任，嗣由再審聲請人、周柏廷於91年
    11月間陸續向台灣板橋地方法院遞送答辯狀，並於同年12月
    間，陸續藉詞向乙○○及其家人詐騙共計新台幣55萬元得逞
    。(2)再審聲請人、周柏廷人共同意圖使製作乙○○涉嫌強盜
    案件警詢筆錄之秀山派出所警員郭原福受刑事處分，由再審
    聲請人撰寫內載郭原福涉嫌誘騙乙○○製作不實自白警詢筆
    錄等內容不實之刑事告發狀，再由周柏廷以告發人名義於具
    狀人欄簽名並向台灣板橋地方法院檢察署遞狀告發。(3)再審
    聲請人、周柏廷共同基於使乙○○、呂世立、呂鍾寶珠、前
    衛生署立台北醫院精神科醫師陳炯鳴受刑事處分之犯意，由
    再審聲請人指示周柏廷具狀向台灣板橋地方法院檢察署誣指
    陳炯鳴涉嫌收受48萬元，記載不實病因於診斷書，使乙○○
    得以免除兵役。(4)上開事實，業據證人乙○○、呂世立、呂
    鍾寶珠、郭原福、賴玉梅、劉漢文、陳炯鳴等到庭證述互核
    相符，並有相關刑事答辯狀、刑事陳明狀、刑事聲請調查證
    人狀、刑事告發狀、乙○○華南銀行交易明細表、切結書、
    偽造之檢舉聲明等附卷可參，被告等之辯解，係屬卸責之詞
    ，不足採信，本件事證明確，被告犯行洵堪認定等語。是再
    審聲請人所涉誣告、詐欺取財等犯行，以及相關證據、證詞
    是否可採，屬於事實審法院審酌採擇之職權，業經事實審法
    院詳為調查、取捨，為適法之裁量認定，並於判決理由中詳
    述其原因，此有本院前開判決書在卷可稽。
  (二)再審聲請人所提出之錄音帶固為事實審法院判決前已經存在
    ，惟並非當事人所不知，亦非法院所不及調查斟酌，至其後
    始行發見。且依再審聲請狀所附之譯文觀之，縱為真實，客
    觀上亦不足以動搖原判決，使被告得受有利之裁判，自非屬
    上開法條所示之確實新證據。而被告舉其妹與母親為其有利
    之證據，亦非事實審法院判決前已經存在，而當事人所不知
    ，或法院所不及調查斟酌，至其後始行發見之證據，亦不屬
    新證據之範疇。至乙○○收受再審聲請人10萬元等情，業據
    再審聲請人於本院上開案件審理時提出辯解，未為本院所採
    。再被告確有上開判決所載之不法行為，縱賴玉梅律師要求
    檢察官起訴被告，亦難據為被告有利之認定。末查，被告固
    對乙○○、呂世立、呂鍾寶珠、賴玉梅提出偽證告訴，惟已
    分據檢察官為不起訴處分，有臺北地方法院檢察署檢察官於
    96年1月23日以95年度偵字第1039號、97年3月17日以97年度
    偵字第5259號不起訴處分書附再審聲請狀可稽，自難為被告
    有利之認定。
  (三)綜上說明，再審聲請人所稱上開各項，均非得以聲請再審之
    確實新證據，本件再審聲請人所舉聲請再審之理由，核與刑
    事訴訟法第420條第1項第6款規定之要件不符，其再審之聲
    請為無理由，應予駁回。
四、據上論斷，應依刑事訴訟法第434條第1項，裁定如主文。
中    華    民    國    97    年    6     月    16    日
                  刑事第十六庭審判長法  官  溫耀源
                                    法  官  許增男
                                    法  官  王敏慧
以上正本證明與原本無異。
如不服本裁定，應於收受送達後五日內向本院提出抗告狀。
                                    書記官  丁淑蘭
中    華    民    國    97    年    6     月    16    日


司法院資訊處製作；財團法人民間司法改革基金會備份。
